【裁判字號】    98,上訴,484
【裁判日期】    980630
【裁判案由】    貪污治罪條例等
【裁判全文】
臺灣高等法院高雄分院刑事判決         98年度上訴字第484號
上  訴  人  乙○○
即  被  告
上列上訴人因貪污治罪條例等案件，不服臺灣屏東地方法院96年
度訴字第1411號中華民國98年1 月6 日第一審判決（起訴案號：
臺灣屏東地方法院檢察署96年度偵字第5114號），提起上訴，本
院判決如下：
    主  文
上訴駁回。
    事  實
一、乙○○、甲○○（已判決確定）均係臺灣屏東監獄受刑人，
    因聽聞該監獄受刑人詹曜仁（已判決確定）有管道可遣人傳
    遞轉送違禁品，其等即由詹曜仁委請在臺灣屏東監獄擔任替
    代役男之蘭世民（已判決確定）設法挾毒入監，而此次毒品
    來源由乙○○負責聯繫，甲○○則負責出資新台幣（下同）
    3000元之賄賂金額，待FM2 攜回後再由3 人平分之，乙○○
    、詹曜仁、甲○○謀議既定，遂共同基於對公務員違背職務
    行為交付賄賂之犯意聯絡，於96年5 月5 日某時許，在前開
    監獄餐廳處，由詹曜仁出面向蘭世民表示由其外出自乙○○
    妹妹梁雅欣（未據起訴）處取得第三級毒品FM2 ，再進而設
    法攜入監所內交給詹曜仁等人，將可獲得3000元之對價，蘭
    世民自95年4 月10日起奉派至臺灣屏東監獄擔任備勤、崗哨
    、巡邏等勤務之替代役男，為依法令從事於公共事務，而具
    有法定職務權限之公務員，明知上開內容係違反監所管理人
    員服勤應行注意事項第13條「監所人員不得為收容人傳遞訊
    息、金錢或其他違禁品」之規定，仍基於違背職務收受賄賂
    之犯意，應允為詹曜仁等人挾毒入監。其後蘭世民於96年5
    月7 日19時許，循詹曜仁先前之指示，至高雄火車站附近與
    梁雅欣碰頭，並代為收受梁雅欣欲轉交予乙○○之FM2 藥丸
    120 顆，將之攜入臺灣屏東監獄內，嗣蘭世民於96年5 月8
    日上午某時，在前開監獄餐廳處，收受詹曜仁給付之現金30
    00元後，將FM2 藥丸118 顆交給詹曜仁（其餘2 顆予以侵占
    ），其後該等FM2 藥丸即由詹曜仁、乙○○、甲○○各以20
    顆、58顆、40顆分配之。
二、乙○○明知FM2 為毒品危害防制條例所定之第三級毒品，依
    法不得轉讓，竟基於轉讓第三級毒品之犯意，先於96年5 月
    8 日15時許，在臺灣屏東監獄仁舍10房內，將FM2 藥丸1 顆
    無償轉讓予受刑人丙○○施用1 次。另分別於96年5 月8 日
    至10日，各在每日中餐與晚餐後之某時，於上開舍房內，逐
    次無償轉讓FM2 藥丸2 至3 顆予受刑人丁○○供其施用共6
    次。
三、迄於96年5 月11日15時40分許，臺灣屏東監獄因接獲匿名檢
    舉信函，內容指稱替代役男為受刑人挾帶毒品入監等語，獄
    方乃緊急於當日17時40分許，對全體服勤替代役男和在監收
    容人執行採尿送驗與場所安檢，進而扣得乙○○未及湮滅之
    FM2 藥丸8 顆，始循線查獲上情。
四、案經臺灣屏東地方法院檢察署檢察官自動檢舉後偵查起訴。
    理  由
壹、程序部分：
    按被告以外之人於偵查中向檢察官所為之陳述，除顯有不可
    信之情況外，得為證據，刑事訴訟法第159 條之1 第2 項定
    有明文。本件證人即同案被告蘭世民、詹曜仁、甲○○及證
    人梁雅欣、丙○○、丁○○於偵查中之證述，均係於檢察官
    面前具結作證，雖屬傳聞證據；惟現階段刑事訴訟法規定，
    檢察官代表國家偵查犯罪、實施公訴，依法其有訊問被告、
    證人及鑑定人之權，而實務運作時，檢察官偵查中向被告以
    外之人所取得之陳述，原則上均能遵守法律規定，不致違法
    取供，其可信度極高，且本案被告並未提出有何顯不可信之
    情形，並捨棄詰問權，自均得為證據。
貳、實體方面：
一、被告乙○○並未於本院審判期日到庭，惟查被告乙○○如何
    與同案被告詹曜仁、甲○○謀議，推由被告乙○○聯繫獄外
    毒品來源、同案被告甲○○負責籌措錢財、同案被告詹曜仁
    負責向同案被告蘭世民打通關節之事實，業據同案被告詹曜
    仁於偵查中結稱：「蘭世民向乙○○的妹妹拿120顆FM2，之
    後再將那些FM2 交給我，我拿到那些藥品之後，我就將那些
    藥品交給甲○○，我得到20顆」「錢是甲○○在5 月8 日下
    午4 點多時在工廠拿3000元給我，我在5 月8 日或9 日晚上
    在餐廳的廁所將錢拿給蘭世民」「我知道那些都是FM2 毒品
    , 乙○○、甲○○應該知道。我雖然沒有跟他們講，但是他
    們應該會知道，因為這種事是很敏感的」等語（見他字第89
    9 號卷第115 至116 頁），同案被告甲○○於偵查中亦結稱
    ：「蘭世民所得報酬是我把3000元交給詹曜仁，詹曜仁再將
    錢交給蘭世民」「詹曜仁拿到藥時，在5 月8 日下午3 點多
    在工廠他拿了一包藥給我，我沒有算是多少粒。我拿到藥之
    後，因為乙○○是保管藥品的，我就直接將藥品拿給乙○○
    ，後來乙○○他沒有將該藥品拿給我，直到11日下午3 點40
    分左右獄方有要對他們那房驗尿，他就對我說剩下的藥就放
    在他藥櫃裡面，叫我幫他保管」等語（見同上卷第113 至11
    4 頁），甚為詳盡，核與證人即對向共犯蘭世民於偵查中所
    結證情節相符（見同上卷第94至99頁），且被告乙○○於原
    審供承：「（問：你既然知道私下攜帶藥品進入監獄違紀，
    又暗自佈局為此事，而且你出資購買的藥品卻僅能取得三分
    之一，顯然你與其餘共犯間有利益分配，你亦應知將藥品從
    梁雅欣手中轉交至你手中需要利益打通關節，你仍認為你對
    於行賄一事沒有故意？）（被告低頭沈默許久）是的，我願
    意坦承犯行。我知道我的行為是不對的，希望庭上可以從輕
    量刑。很多法律上的概念我根本不懂，我不知道這樣子擅自
    運藥進來監獄，讓其他人打通關節，這樣子也算行賄」等語
    （見原審卷第193 頁），復有被告乙○○所有未及湮滅之FM
    2 藥丸8 顆扣案可證，上開扣案之藥丸經送驗結果，確實檢
    出氟硝西泮（Flunitrazepam） 成分，為毒品危害防制條例
    所定之第三級毒品無訛，亦有高雄醫學大學附設中和紀念醫
    院檢驗報告資料1 份在卷可查（見他字卷二第124 、127 頁
    ）；而同案被告蘭世民為替代役男，自95年4 月10日起奉派
    至臺灣屏東監獄擔任備勤、崗哨、巡邏等勤務，為其於偵查
    中自承明確，並有臺灣屏東監獄替代役男電話聯繫一覽表、
    法務部矯正機關替代役役男服勤管理要點、監所管理人員服
    勤應行注意事項等資料在卷為憑（見他字卷一第41、188 頁
    ，他字卷二第219 頁），係屬刑法第10條第2 項第1 款所稱
    依法令從事於公共事務，而具有法定職務權限之公務員，不
    得為受刑人傳遞違禁品，被告乙○○與同案被告甲○○因犯
    罪入獄執行多年，應與同案被告詹曜仁對同案被告蘭世民之
    職務範疇知之甚詳，竟共同議謀與同案被告蘭世民約以3000
    元作為挾毒入監之對價，是其不具公務員身分，對於公務員
    關於違背職務之行為而交付前揭賄賂，事證亦臻明確，其此
    部分犯行洵堪認定。
二、又被告乙○○如何無償轉讓FM2與受刑人丙○○1次，及先後
    轉讓與受刑人丁○○共6 次之事實，業據被告乙○○於原審
    供承不諱（見原審卷第193 頁），核與證人即受刑人丙○○
    於偵查、證人丁○○於偵查及原審所證述情節皆相符合（見
    他字卷二第71至72頁，他字卷一第71至81頁，原審卷第229
    至232 頁），而被告乙○○於案發後未及湮滅之扣案藥丸經
    送驗結果，確實檢出氟硝西泮（Flunitrazepam） 成分，為
    毒品危害防制條例所定之第三級毒品無訛，已如前述，此外
    ，復有案發後獄方對之採尿初驗所呈FM2 陽性反應之結果可
    資佐證（見他字卷一第11頁）。至被告乙○○雖於本院準備
    程序辯稱：丁○○施用FM2 之次數我沒有意見，但當時我係
    將FM2 一整包放在丁○○那邊讓他保管，所以轉讓毒品應該
    只能算「交付保管」時這1 次，僅論以1 罪云云，惟被告乙○○既供承當初交付FM2 與證人丁○○，目的係委託其代為
    保管，顯見被告乙○○並無移轉所有權之意思，僅為證人丁○○單純成立持有關係，自與轉讓行為有間，必待證人丁○○經被告乙○○同意而取出FM2 施用之際，始有移轉所有權
    可言，故被告乙○○與證人丁○○既於原審審理中供認於96
    年5 月8 日至10日，證人丁○○各在每日中餐與晚餐後經被
    告乙○○同意下，而取出FM2 加以施用總計6 次等情（見原
    審卷第229 頁至230 頁），從而此部分被告乙○○所為轉讓
    行為應計為6 次，應甚明確，是其前開所辯，顯難採信，被
    告乙○○本件轉讓第三級毒品共7 次之犯行，均堪認定。
三、按替代役乃指役齡男子於需用機關擔任輔助性工作，履行政
    府公共事務或其他社會服務者，替代役實施條例第3 條前段
    定有明文。次按刑法第10條第2 項第1 款關於公務員定義之
    規定中，所稱「法定職務權限」之「法定」，包含法律規定
    、法規命令、職權命令或職務命令等而言（最高法院97年度
    台上字第6352號判決意旨參照）。本件同案被告蘭世民為替
    代役男，自95年4 月10日起奉派至臺灣屏東監獄擔任備勤、
    崗哨、巡邏等勤務，係依據前開法令從事備勤、崗哨、巡邏
    等勤務，揆諸上揭說明，其當屬刑法第10條第2 項第1 款所
    稱依法令從事於公共事務，而具有法定職務權限之公務員，
    即有貪污治罪條例第2 條之適用；核被告乙○○與同案被告
    詹曜仁、甲○○共同行賄同案被告蘭世民之所為，係犯貪污
    治罪條例第11條第3 項、第1 項之非公務員對於公務員違背
    職務之行為交付賄賂罪。被告乙○○共同行求、期約而最後
    交付賄賂，均係屬階段行為，應依交付賄賂罪處斷（最高法
    院32年非字第28號判例意旨參照）。又被告乙○○與同案被
    告詹曜仁、甲○○就此部分犯行，有犯意聯絡及行為分擔，
    均為共同正犯。另被告乙○○於偵查及原審審理中，就交付
    賄賂乙節皆自白犯行，此部分爰依貪污治罪條例第11條第4
    項後段之規定，減輕其刑；至被告乙○○於本件案發時已身
    處監獄矯治環境之下，本應謹守本分、反躬自省，竟為施用
    毒品而行賄監獄管理人員，且因此取得為數不少之毒品，暨
    被告乙○○於取得毒品後轉分其他受刑人施用等節，堪認此
    在行賄公務員之犯罪態樣中，實屬情節重大之案例，是其等
    縱然所交付之賄賂各低於5 萬元，亦無從適用貪污治罪條例
    第12條第2 項予以減輕刑度，併予敘明。又FM2 為毒品危害
    防制條例第2 條第2 項第3 款所定之第三級毒品，核被告乙○○所為無償轉讓FM2 與受刑人丙○○1 次，及先後轉讓與
    受刑人丁○○共6 次，均係犯毒品危害防制條例第8 條第3
    項之轉讓第三級毒品罪。被告乙○○前開所犯1 個交付賄賂
    罪、7 個轉讓第三級毒品罪，皆係犯意各別、行為互殊，均
    應予分論併罰。末查，FM2 因具有醫療使用價值，未經行政
    院衛生署公告列為藥事法第22條所定之禁藥，於此自無藥事
    法第83條第1 項之轉讓禁藥罪適用問題，併此敘明；又被告
    乙○○本件所為轉讓第三級毒品犯行，雖因時過境遷等記憶
    因素，致其無法精確指出轉讓FM2 藥丸之數量，惟大抵約為
    每次2 至3 顆等情，有被告乙○○與證人丙○○、丁○○等
    人供認在卷，從而，以前開檢驗報告所示扣案FM2 藥丸每顆
    平均驗前淨重約為0.21公克為估算，被告乙○○本件所為各
    次轉讓第三級毒品之數量，顯皆未達轉讓持有毒品加重其刑
    之數量標準第2 條第1 項第3 款所訂「淨重20公克以上」之
    標準，自無適用毒品危害防制條例第8 條第6 項加重其刑之
    問題，一併敘明。
四、原審因而適用貪污治罪條例第11條第3 項、第1 項、第4 項
    後段、第17條，毒品危害防制條例第8 條第3 項，刑法第11
    條前段、第28條、第37條第2 項、第38條第1 項第1 款，第
    51條第5 款、第8 款、刑法施行法第1 條之1 之規定，並審
    酌被告乙○○自84年間起，即陸續因違反麻醉藥品管理條例
    、肅清煙毒條例、毒品危害防制條例等案件，多次歷經刑事
    偵審程序、入監執行、假釋出獄、觀察勒戒、強制戒治、撤
    銷假釋、執行殘刑等情，致其自86年11月20日初次入監執行
    時起，至97年4 月19日徒刑執行完畢為止，累計受刑事矯治
    期間將近8 年，有其臺灣高等法院在監在押全國紀錄表可查
    ，足見其素行甚差；而被告乙○○長期在監服刑，非但未見
    其沈澱自律、接受矯治並改過遷善，竟於聽聞他人有管道可
    挾毒入監之際，未能勇於糾舉，反心生歹念，進以策劃循此
    途徑謀得毒品，犯罪動機可議；另衡其毫無自覺業已身處監
    禁處遇之下，率然蔑視法治而策使他人挾毒入監並供流用，
    處於獄所卻猶如身在無人之地，大膽忘形，其犯罪態樣惡劣
    ；再其身為受刑人，無視監獄風紀，不僅夥同共犯齊向公務
    員行賄以將毒品攜入獄中，復將毒品分供同房牢友一再施用
    ，助長毒品流通，害己誤人，所為犯行影響獄政制度、矯治
    環境均屬嚴重，且擠陷他人於毒癮之戕害，實有不該；另外
    ，被告乙○○於本件偵審程序中幾度閃爍其辭、試圖狡辯，
    未能於案發後深切體悟己身犯下罪行之嚴重性，犯後態度欠
    佳等一切情況，分別量處交付賄賂罪部分有期徒刑2 年4 月
    、轉讓第三級毒品罪部分各有期徒刑7 月，另就所犯交付賄
    賂罪之部分，依貪污治罪條例第17條之規定，諭知褫奪公權
    1 年，並定其應執行刑為有期徒刑3 年6 月，褫奪公權1 年
    ；又按毒品危害防制條例第18條第1 項中段應交由行政機關
    沒入銷燬之毒品，專指為「施用」、「持有」而查獲之第三
    級毒品而言；倘係因「轉讓」犯行所查獲之第三級毒品，既
    屬同條例所定應予處罰之犯罪行為，即非在該條項沒入銷燬
    之適用範圍。又毒品危害防制條例第19條第1 項所定「供犯
    罪所用或因犯罪所得之物」，係指犯同條例第4 條至第9 條
    、第12條、第13條或第14條第1 項、第2 項之罪所用或所得
    之物，不包括毒品本身在內，蓋以轉讓毒品罪而言，其供犯
    罪所用之物，當指「轉讓『毒品』時所使用之物」，毒品本
    身係被轉讓之標的，並非遂行轉讓犯行時所用之物，其理至
    明，可見該條例第19條第1 項並非第三級毒品之沒收依據。
    是以，毒品危害防制條例對於因轉讓犯行所查獲之第三級毒
    品，並無沒收之特別規定，然其行為既已構成犯罪，且該毒
    品屬不受法律保護之違禁物，即應回歸刑法之適用，依刑法
    第38條第1 項第1 款之規定宣告沒收（最高法院95年度台上
    字第4358號、95年度台上字第911 號、96年度台上字第5165
    號判決可資參照）。查扣案之FM2 藥丸8 顆，均為第三級毒
    品氟硝西泮（Flunitrazepam） 成分，有前開高雄醫學大學
    附設中和紀念醫院檢驗報告資料在卷為憑，而該等第三級毒
    品乃查獲被告乙○○轉讓犯行時扣案之違禁物，揆諸前開說
    明，應依刑法第38條第1 項第1 款之規定宣告沒收；其認事
    用法，均無不合，量刑亦屬適當，被告乙○○上訴意旨，否
    認犯行，指摘原判決此部分不當，為無理由，應予駁回。
五、被告乙○○經合法傳喚，無正當理由不到庭，爰不待其陳述
    逕行判決。
據上論斷，依刑事訴訟法第368條、第371條，判決如主文。
本案經檢察官彭南雄到庭執行職務。
中    華    民    國    98    年    6    月    30    日
                  刑事第三庭    審判長法  官  周賢銳
                                      法  官  施柏宏
                                      法  官  黃憲文
以上正本證明與原本無異。
行賄部分如不服本判決，應於判決送達後10日內向本院提出上訴
狀，其未敘述理由者並應於提出上訴狀後10日內向本院補提理由
書（應附繕本）。
其餘不得上訴。
中    華    民    國    98    年    6    月    30    日
                                      書記官  施耀程
附錄本件判決論罪科刑法條：
貪污治罪條例第11條第1 項、第3 項、第4 項
對於第二條人員，關於違背職務之行為，行求、期約或交付賄賂
或其他不正利益者，處一年以上七年以下有期徒刑，得併科新臺
幣三百萬元以下罰金。
不具第二條人員之身分而犯前二項之罪者，亦同。
犯前三項之罪而自首者，免除其刑；在偵查或審判中自白者，減
輕或免除其刑。
貪污治罪條例第17條
犯本條例之罪，宣告有期徒刑以上之刑者，並宣告褫奪公權。
毒品危害防制條例第8 條第3 項
轉讓第三級毒品者，處三年以下有期徒刑，得併科新臺幣三十萬
元以下罰金。


司法院資訊處製作；財團法人民間司法改革基金會備份。
